【裁判字號】    89,交易,143
【裁判日期】    890316
【裁判案由】    公共危險
【裁判全文】
臺灣臺南地方法院刑事判決                       八十九年度交易字第一四三號
    公  訴  人  臺灣台南地方法院檢察署檢察官
    被      告  甲○○
右列被告因公共危險案件，經檢察官提起公訴（八十九年度偵字第四六二號），本院
判決如左：
    主  文
甲○○無罪。
    理  由
一、公訴意旨略以：被告甲○○明知酒後不能安全駕駛，竟於民國（下同）八十八年
    十二月二十六日晚間二十一時五十分許，酒後騎乘車牌號碼ＷＨＳ—六三三號輕
    型機車，後載友人魏光志，沿台南市○○路右轉忠義路三段行駛，行至忠義路三
    段一八號，因酒後注意力未集中且行駛方向不穩，並回頭與魏光志談話，與當時
    停放在該路段蔣隆中所有之車牌號碼Ｓ三－五六八二號自用小客車發生擦撞，甲
    ○○、魏光志皆摔倒受傷，經警據報測得甲○○吐氣所含酒精成份達每公升０‧
    三四毫克（MG/L），已達不能安全駕駛動力交通工具之程度。經台南市警察局第
    五分局報告偵辦，因認被告涉有刑法第一百八十五條之三之犯嫌等語。
二、按「犯罪事實應依證據認定之，無證據不得推定其犯罪事實。」又「不能證明被
    告犯罪或其行為不罰者，應諭知無罪之判決。」刑事訴訟法第一百五十四條、第
    三百零一條第一項分別定有明文。
三、本件公訴人認被告甲○○涉有公共危險罪嫌，無非以被告甲○○經警作酒精測試
    結果為０．三四ｍｇ／Ｌ，有測試單一紙、及被告在上揭時地駕車撞及他車之事
    實等為憑。訊據被告甲○○堅決否認有何公共危險犯行，辯稱：伊僅喝一瓶台灣
    啤酒，並沒有特別感覺，伊非常清醒，係因另車違規停車在慢車道，當時下雨，
    伊轉頭與後座之魏志亮講話才會撞到該車等語。
四、刑法第一百八十五條之三所定公共危險罪，其構成要件為：１行為人有服用毒品
    、麻醉藥品、酒類或其他相類之物，２致不能安全駕駛動力交通工具之程度，３
    駕駛之事實，其關鍵在於行為人是否已達不能安全駕駛之程度，此不能安全駕駛
    係抽象概念，應依實際狀況衡以社會一般認知觀念而為認定，依台灣高等法院檢
    察署所彙編之刑法第一百八十五條之三酒後駕車「不能安全駕駛」認定標準之相
    關論文資料一書中，台大醫學院吳木榮醫師、台北醫學院附設醫院蔡尚穎醫師、
    中央警察大學交通學系暨交通管理研究所程玉傑先生、蔡中志教授等人於彼等之
    研究著作中，均對血液中、呼氣中酒精之濃度對汽車駕駛人之影響提出報告，如
    血液中酒精在三０－五０ｍｇ／ｄＬ時，駕駛能力變差，在五０－一００ｍｇ－
    ｄＬ時，多話、大笑、感覺障礙，一００－一五０ｍｇ－ｄＬ時，說話含糊、腳
    步不穩、可能會噁心，一五０－二００ｍｇ／ｄＬ時，明顯酒醉、噁心、步履蹣
    跚（而呼氣中酒精濃度與血液中酒精濃度比為二千比一至二千三百比一），再者
    ，呼氣中濃度如達０．五五ｍｇ／Ｌ時，其肇事率為一般人之十倍，凡此均載明
    於上開彙編交集中，而法務部在參酌上揭理論後，認為在呼氣酒精含量達０．五
    五ＭＧ／Ｌ之程度時，殆可認定為不能安全駕駛。至於該部雖另又以在未達該程
    度時，苟參酌其他事證，亦可認定已達不安全駕駛之程度，然所謂「未達０．五
    五ＭＧ／Ｌ程度而仍可認定為不能安全駕駛」之情形者，亦應其所測得之酒精濃
    度接近於０．五五ＭＧ／Ｌ始可，不能漫無標準。本案被告經警所測得之酒精濃
    度僅為０．三四ＭＧ／Ｌ，距法務部所示之０．五五ＭＧ／Ｌ尚有０．二一ＭＧ
    ／Ｌ之差距，苟無確切之事證足證被告已達不能安全駕駛之程度，自難認定被告
    有何不能安全駕駛之情事；再者，車禍之發生與能否安全駕駛間並無絕對之因果
    關係存在，即車禍肇事之人並不一定均屬不能安全駕駛，而未肇事之人，亦非全
    部均能安全駕駛，是以有無肇事而為是否已達不能安全駕駛之佐證，亦非絕對無
    誤之證據法則。
五、本案被告雖有駕車肇事之事實，然依被告所辯，係因當時下雨，加以渠轉頭講話
    ，未注意車前狀況，而被撞之小客車確實違規停放在慢車道上，幾占用慢車道一
    半以上，亦有警製之交通事故現場勘驗圖可稽，足認被告上揭所辯尚非不可採，
    是本件車禍之發生，顯係因被告未能注意車前狀況，及被撞小客車違規停車之雙
    方過失所造成，此肇事之事實尚難認為被告有何不能安全駕駛之情事，自無從以
    被告駕車肇事之事實為被告已達不能安全駕駛程度之佐證，是依公訴人所舉之證
    據，被告被訴之犯嫌尚屬不能證明，此外復查無其他積極證據足資證明被告有右
    述犯行，揆諸首開說明，犯罪尚屬不能證明，應為無罪之諭知。
據上論斷，應依刑事訴訟法第三百零一條第一項，判決如主文。
本案經檢察官柯怡伶到庭執行職務
中    華    民    國      八十九      年      三      月      十六      日
                                臺灣臺南地方法院交通法庭
                                      法  官  王  國  忠
右正本證明與原本無異。
如不服本判決，應於判決送達後十日內，向本院提出上訴狀。
                                      書記官  胡  美  娟
中    華    民    國      八十九      年      三      月      十六      日


司法院資訊處製作；財團法人民間司法改革基金會備份。
